【裁判字號】    99,事聲,52
【裁判日期】    990921
【裁判案由】    聲明異議(消債)
【裁判全文】
臺灣基隆地方法院民事裁定              99年度事聲字第52號
異  議  人
即  債務人  甲○○
代  理  人  黃教倫律師
上列異議人因消費者債務清理條例更生執行事件，對於民國99年
8 月13日本院司法事務官所為98年度司執消債更字第24號裁定提
出異議，本院裁定如下：
    主  文
異議駁回。
    理  由
一、按關於更生或清算之程序，除本條例別有規定外，準用民事
    訴訟法之規定，消費者債務清理條例（下稱本條例）第15條
    定有明文。復按當事人對於司法事務官處理事件所為之終局
    處分，得於處分送達後10日之不變期間內，以書狀向司法事
    務官提出異議。司法事務官認前項異議有理由時，應另為適
    當之處分；認異議為無理由者，應送請法院裁定之。法院認
    第一項之異議為有理由時，應為適當之裁定；認異議為無理
    由者，應以裁定駁回之，民事訴訟法第240條之4第1至3項亦
    定有明文。本件異議人對於本院司法事務官於民國99年8 月
    13日所為98年度司執消債更字第24號裁定不服而提出異議，
    司法事務官認其異議無理由而送請本院為裁定，經核與上開
    條文規定及意旨相符，先予敘明。
二、本件異議意旨略以：債權人清冊上所記載之永豐商業銀行股
    份有限公司（合併更名前為台北國際商業銀行股份有限公司
    ，下稱永豐銀行）之債權金額為新臺幣（下同）260,000 元
    ，此係包含本金及利息，是其本金應係低於該數額，然永豐
    銀行陳報之債權本金卻為260,445 元，足見該行陳報之債權
    本金顯有錯誤，從而依其本金計算之利息亦有錯誤，原裁定
    未予審酌，不無違誤。又該債權金額既係由永豐銀行陳報，
    自應由其提出相關資料或文件證明其計算無誤，方為公允，
    原裁定竟要求債務人陳明正確之債務數額及計算方式云云，
    自非適法等語。
三、經查，異議人於本條例施行前，曾依金融主管機關協調成立
    之中華民國銀行公會會員辦理消費金融案件無擔保債務協商
    機制，與最大債權金融機構台新國際商業銀行股份有限公司
    成立協商，約定自95年9 月起，分120 期，零利率，每月清
    償16,912元，而異議人僅依約繳款至96年4 月即毀諾；又債
    務人協商成立時積欠永豐銀行之債務總額為276,523 元（協
    議書所附無擔保債務還款計畫表誤載為275,623 元），其中
    包含本金272,300 元及利息4,223 元，而異議人於95年9 月
    至96年3 月每月繳付之還款金額中，永豐銀行共取得分配款
    16,078 元，依民法第323條規定：「清償人所提出之給付，
    應先抵充費用，次充利息，次充原本。」，是異議人還款金
    額16,078元，於先抵充利息4,223元，再抵充本金11,855 元
    後，異議人積欠永豐銀行之債權本金仍有260,445 元（計算
    試：16,078元－4,223元＝11,855元，272,300元－11,855元
    ＝260,445 元），此有永豐銀行所提歷史往來明細查詢、放
    款往來明細查詢一覽表附卷可稽，至異議人所稱聯合徵信中
    心信用報告書上之債權金額26萬元係包含本金及利息云云，
    惟聯合徵信中心信用報告書上所列各金融機構之債權金額，
    係由各金融機構自行報送於聯合徵信中心，是聯合徵信中心
    信用報告書上所載之債權數額，縱與各金融機構於本件消費
    者債務更生執行程序中所陳報之債權數額有所不同，仍應以
    異議人對各金融機構之實際負擔債務數額為準，是異議人主
    張永豐銀行債權本金之計算有誤云云，自屬無據。原裁定駁
    回異議人之聲請，並無違誤。異議意旨指摘原裁定不當，求
    予廢棄，為無理由，應予駁回。
四、依民事訴訟法第240條之4第3項規定，裁定如主文。
中    華    民    國    99    年    9     月    21    日
                  民事庭法  官  徐世禎
以上正本係照原本作成。
如對本裁定抗告，應於本裁定送達後10日內，向本院提出抗告狀
，並繳納抗告費新臺幣1000元。
中    華    民    國    99    年    9     月    21    日
                        書記官  周素秋

司法院資訊處製作；財團法人民間司法改革基金會備份。
